【裁判字號】    99,易,235
【裁判日期】    990414
【裁判案由】    詐欺
【裁判全文】
臺灣臺中地方法院刑事判決               99年度易字第235號
公  訴  人  臺灣臺中地方法院檢察署檢察官
被      告  乙○○
上列被告因詐欺案件，經檢察官提起公訴（98年度偵字第28516
號），本院判決如下：
    主    文
乙○○意圖為自己不法之所有，以詐術使人將本人之物交付，處
有期徒刑肆月，如易科罰金，以銀元參佰元即新臺幣玖佰元折算
壹日，減為有期徒刑貳月，如易科罰金，以銀元參佰元即新臺幣
玖佰元折算壹日。
    犯罪事實
一、乙○○明知其於94年8月時，經濟狀況不佳，並無資力，竟
    意圖為自己不法之所有，於民國94年8月15日下午4時許，在
    臺中市○區○○街某地點，佯裝欲以新臺幣（以下同）5萬
    元向甲○○購買車牌號碼TQ-5910號自用小客車，致甲○○
    陷於錯誤，而同意出售，並先將該車交由乙○○使用，價金
    則由乙○○分期給付，且每2月應至少支付5,000元。詎乙○
    ○於同年8月間給付第1期款項5,000元後，即拒絕給付，僅
    在其後甲○○多方追討下，不得已再交付5,000元，合計共
    交付1萬元。嗣後，乙○○不僅避不見面，且將使用該車所
    生之稅款、罰單等不利益均由甲○○代其支付，更擅自將該
    輛自用小客車以6,000元之代價出售給臺北縣土城市某資源
    回收廠。
二、案經甲○○訴由臺中市警察局第一分局報請臺灣臺中地方法
    院檢察署檢察官偵查起訴。
    理    由
壹、證據能力部分：
    按被告以外之人於審判外之陳述，雖不符刑事訴訟法第159
    條之1至之4等4條之規定，而經當事人於審判程序同意作為
    證據，法院審酌該言詞陳述或書面陳述作成時之情況，認為
    適當者，亦得為證據。當事人、代理人或辯護人於法院調查
    證據時，知有刑事訴訟法第159條第1項不得為證據之情形，
    而未於言詞辯論終結前聲明異議者，視為有前項之同意，刑
    事訴訟法第159條之5定有明文。查本案檢察官與被告於本院
    言詞辯論終結前並未爭執本院下列所引用之證據之證據能力
    ，並均同意作為證據使用，本院審酌各該證據資料並無顯不
    可信或違法不當之瑕疵，以之作為證據應屬適當，該等證據
    自均具有證據能力，合先敘明。
貳、實體方面：
一、認定犯罪事實所憑之證據及理由：
  (一)證人甲○○於警詢及本院審理之證詞，足以證明被告於成立
    買賣契約後，僅合計共交付10,000元價款，嗣後，被告不僅
    避不見面，且將使用該車所生之稅款、罰單等不利益均由證
    人甲○○代為支付等情。
  (二)證人甲○○於本院審理時所提出之使用牌照稅稅款及財務罰
    鍰繳款書影本4紙，足以證明其確於出賣被告車輛後，代被
    告繳納相關之稅款、罰鍰及行政執行代收執行費用共20,691
    元。
  (三)交通部公路總局臺中區監理所函復本院有關TQ-5910號自用
    小客車之違規及稅費等查詢資料。
  (四)綜上，本件事證明確，被告犯行足堪認定。
二、對被告辯解不採之理由：
  (一)訊據被告矢口否認詐欺取財犯行，辯稱：該車因為分期，所
    以甲○○不給伊過戶，伊前後付款給他2萬多元，每次5,000
    元，總共給3期，後來伊又拿500、1,000元等零零散散的給
    他，該車因為過期沒有檢驗所以才被註銷，伊有去監理站繳
    了1萬多元的罰單，還有包括燃料稅的錢，伊當時因為沒有
    工作，所以沒有辦法將錢全部給他，並沒有要詐欺甲○○的
    意思，車子後來伊用6,000元賣給土城的回收場，但6,000元
    的錢也沒有給甲○○云云。
  (二)經查：
    1.證人甲○○於本院審理時已證稱：「（問：你是否曾將該
      車出賣給被告？）是的，我是94年8月15日日賣給被告，
      因那天的日期跟農曆中秋節的時間相同，所以很好記憶。
      當初約定買價5萬元，被告說他沒有錢，我覺得他很可憐
      ，就賣給他，被告說他有錢的話，每月付我5千元，我也
      有容許被告偶而拖欠沒有關係，但是我有要求他儘量每2
      月至少支付我5千元。（問：被告買車當天有無支付價金
      ？）買車當天或是過幾天有支付第1筆5千元。（問：被告
      總共支付多少車款？）1萬元。後面的5千元還是隔了很久
      才給我，因這期間我們發生不愉快，因我一直連絡不上被
      告，他的電話不是關機就是不通。（問：你後來有免除被
      告其餘車款的支付？）被告後來完全失蹤，電話也換了，
      我擔心這台車會出什麼事情，我就去找被告的父親，我對
      被告的父親說只要被告把車子過戶，我車子可以送給他，
      結果被告的父親回我說要我自己直接找被告處理，這是很
      久的事情，距離我賣車給被告有1、2年了，當時我願將車
      子送給被告，是希望被告能把車子過戶，以後車子的事情
      就與我無關，後來我好像有在電話中告訴被告，只要被告
      把車子積欠的稅款與罰單繳清，車子過戶到他名下，車款
      我就不收了，結果被告要我給他1個月的時間，1個月之後
      ，被告又聯絡不到人了，我覺得錢不是很多，被告可能認
      為車子都是他在用，不須過戶也沒關係，反正罰單都是歸
      到我名下，所以他也無所謂。（問：你把車子賣給被告之
      後，被告有無繳過相關稅金？）稅款的繳納單，被告收不
      到，我車子94年8月賣給被告之後，我就沒有再繳過任何
      稅款，94年度的稅款是我繳的，我是94年2月22日繳納，
      我有繳過該車的罰單，可能就是94年的罰單。（問：本件
      為何到98年才提告？）因被告之前跟我說他有一件妨害風
      化的案件被判緩刑2年，我擔心如果我告他會害他緩刑被
      撤銷，後來因為一直收到稅單與罰單，且找不到他人，且
      我想緩刑2年已經期滿，所以我才於98年提告。（問：賣
      車之後被告有無避不見面？）對，一直聯絡不上，且後來
      被告電話也換掉，我不得已才會找到他彰化老家去。」等
      語無誤，核與其於警詢所證均大致相符，並有證人甲○○
      所提出之使用牌照稅稅款及財務罰鍰繳款書影本4紙可稽
      ，自堪採信。
    2.被告雖稱曾陸續給付證人甲○○2萬多元，並有去監理站
      繳了1萬多元的罰單，惟並未提出任何證據以佐其說，參
      以被告於警詢時亦供稱有陸續給付約1萬元等語，足證其
      上開所辯顯不足採。
    3.被告坦承於94年時，犯另案妨害風化案件，因沒有錢可繳
      易科罰金之金額而被通緝，其後於94年7月6日因有工作，
      所以有錢可繳，但繳完之後就沒有什麼錢等語，足證被告
      於本案94年8月15日向證人甲○○購買TQ-5910號自用小客
      車，確已無資力可以償還全部款項，且被告僅給付1萬元
      後，事後即拒不見面，並由證人甲○○代為繳納稅款及罰
      鍰等情，既如前認定，參以被告亦坦承車子後來用6,000
      元代價賣給臺北縣土城市某資源回收場，但6,000元的錢
      也沒有給甲○○等情，足證被告於本案向甲○○購車時，
      確有意圖為自己不法所有之詐欺取財犯意甚明，其所辯沒
      有要詐欺甲○○之詞，顯係卸責之詞，不足採信。
三、論罪科刑之理由：
  (一)按刑法於民國94年2月2日經總統令修正公布，於95年7月1日
    施行，修正後刑法第2條第1項規定：「行為後法律有變更者
    ，適用行為時之法律。但行為後之法律有利於行為人者，適
    用最有利於行為人之法律。」其中與本件有關部分之第2條
    、第33條第5款業已修正，刑法施行法增訂之第1條之1亦於
    95年6月14日公布，並自同年月16日起施行。按「行為後法
    律有變更者，適用行為時之法律，但行為後之法律有利於行
    為人者，適用最有利於行為人之法律」，修正後刑法第2條
    第1項定有明文。此條規定係規範行為後法律變更所生新舊
    法律比較適用之準據法，本身尚無新舊法比較之問題，於新
    法施行後，應一律適用新法第2條第1項之規定，為「從舊從
    輕」之比較。另刑法施行法增列第1條之1之規定，然於本案
    具體適用結果，前揭條文之變更並無有利、不利被告之情形
    ，自應逕依裁判時法即刑法施行法第1條之1之規定論處（最
    高法院95年11月7日95年第21次刑事庭會議決議）。再按本
    次法律變更，比較時應就罪刑有關之共犯、未遂犯、想像競
    合犯、牽連犯、連續犯、結合犯，以及累犯加重、自首減輕
    暨其他法定加減原因（如身分加減）與加減例等一切情形，
    綜其全部罪刑之結果而為比較（最高法院95年5月23日95年
    度第8次刑庭會議決議參照）。茲就本件新舊法比較結果說
    明如下：
    1.法定本刑中，關於得併科罰金刑最低額部分，依修正後刑
      法第33條第5款規定為「罰金：新台幣一千元以上，以百
      元計算之」，較舊法所定罰金最低額為「銀元一元以上」
      為重，經比較新舊法之結果，自以修正前規定較有利於被
      告（最高法院96年度台上字第7342號判決參照）。
    2.關於易科罰金之折算標準，修正後刑法第41條第1項修正
      提高為「以新臺幣1,000元、2,000元、3,000元折算一日
      」，並刪除「因身體、教育、職業或家庭之關係，執行顯
      有困難者」之條件，第2項增訂「前項規定於數罪併罰，
      其應執行之刑未逾6月者，亦適用之」，而修正前刑法第
      41條第1項規定「得以1元以上3元以下折算1日（復依修正
      前罰金罰鍰提高標準條例第2條規定，係就原定數額提高
      為100倍折算1日即銀元100元以上300元以下折算1日）」
      ，故關於易科罰金折算標準，以修正前之折算標準對被告
      較為有利，故應依刑法第2條第1項前段規定，適用修正前
      刑法第41條第1項前段、罰金罰鍰提高標準條例第2條規定
      （現已刪除），定其易科罰金之折算標準。
    3.被告行為後法律有變更，綜上比較以被告行為時之法律較
      有利於被告，應依修正後刑法第2條第1項前段規定，適用
      被告行為時即修正前之規定處斷。
  (二)核被告所為，係犯刑法第339條第1項之詐欺取財罪。爰審酌
    被告犯罪之動機、目的、手段及詐騙金額，犯後否認犯行之
    態度，且尚未與告訴人達成和解等一切情狀，量處如主文所
    示之刑。又中華民國九十六年罪犯減刑條例係於96年7月4日
    公布，並依該條例第16條之規定，自96年7月16日施行。本
    件被告之犯罪最後時間為94年8月15日，係在96年4月24日以
    前，且宣告刑未逾1年6月，爰依該條例第2條第1項第3款、
    第7條規定，將被告之宣告刑減為2分之1，並依該條例第9條
    、修正前刑法第41條第1項前段規定，對被告諭知易科罰金
    之折算標準。
四、應適用之法條：
  (一)刑事訴訟法第299條第1項前段。
  (二)刑法第2條第1項前段、刑法第339條第1項，修正前刑法第
    41條第1項前段，廢止前罰金罰鍰提高標準條例第1條前段、
    第2條。
  (三)刑法施行法第1條之1第1項、第2項前段。
  (四)中華民國九十六年罪犯減刑條例第2條第1項第3款、第7條、
    第9條。
本案經檢察官丙○○到庭執行職務。
中    華    民    國    99    年    4     月    14    日
                  刑事第十六庭  審判長法  官  巫淑芳
                                      法  官  劉麗瑛
                                      法  官  黃建都
以上正本證明與原本無異。
如不服本判決應於收受判決後10日內向本院提出上訴書狀，並應
敘述具體理由；其未敘述上訴理由者，應於上訴期間屆滿後20日
內向本院補提理由書（均須按他造當事人之人數附繕本）「切勿
逕送上級法院」。
                                      書記官  賴玉真
中    華    民    國    99    年    4     月    14    日
附錄論罪科刑法條：
刑法第339條：
意圖為自己或第三人不法之所有，以詐術使人將本人或第三人之
物交付者，處 5 年以下有期徒刑、拘役或科或併科 1 千元以下
罰金。
以前項方法得財產上不法之利益或使第三人得之者，亦同。
前二項之未遂犯罰之。

司法院資訊處製作；財團法人民間司法改革基金會備份。
